【裁判字號】    99,交聲,1751
【裁判日期】    991230
【裁判案由】    違反道路交通管理處罰條例聲明異議
【裁判全文】
臺灣桃園地方法院交通事件裁定        99年度交聲字第1751號
原處分機關  交通部公路總局臺北區監理所板橋監理站
異  議  人
即受處分人  陳怡如
上列異議人即受處分人因違反道路交通管理處罰條例案件，不服
原處分機關交通部公路總局臺北區監理所板橋監理站中華民國99
年11月18日板監裁字第裁41-A02YRG353號裁決，向本院聲明異議
，本院裁定如下：
    主  文
原處分撤銷。
陳怡如不罰。
    理  由
一、原處分意旨略以：異議人即受處分人陳怡如為車牌號碼DMH-
    528 號輕型機車之所有人，上開車輛於民國98年8 月22日下
    午4 時3 分許停放於臺北市○○路60號對面，經臺北市政府
    警察局交通警察大隊以「在人行道（騎樓）設有禁停標誌處
    所停車」逕行舉發，並掣開北市警交大字第A02YRG353 號舉
    發違反道路交通管理事件通知單，嗣原處分機關以異議人有
    「在設有禁止停車標誌之處所停車」之違規行為，依道路交
    通管理處罰條例第56條第1 項第4 款及違反道路交通管理事
    件統一裁罰基準及處理細則第41條、第43條、第44條及第67
    條之規定，於99年11月18日以板監裁字第裁41-A02YRG353號
    裁決書，裁處罰鍰新臺幣（下同）900 元。
二、異議意旨略以：異議人所有之DMH-528 號輕型機車，已於94
    年2 月13日遺失，異議人發現遺失後隨即到臺北市警察局大
    安分局安和派出所以「全車失竊」報案，然該派出所員警誤
    寫為「機牌協尋」，異議人當時不察，如今接獲違規通知單
    才知有上開筆誤，異議人既已遺失上開機車，又要負擔遺失
    後的罰款，顯然不合情理，爰聲明異議，請求撤銷原處分云
    云。
三、按行政罰法第7 條規定，違反行政法上義務之行為非出於故
    意或過失者，不予處罰。究其立法目的，乃依「有責任始有
    處罰」之原則，對違反行政法上義務之處罰，以行為人有可
    非難性及可歸責為前提，即行為人主觀上有故意或過失，始
    予處罰。次按道路交通管理處罰條例之處罰，受舉發違反道
    路交通管理事件之受處罰人，認為受舉發之違規行為應歸責
    他人者，應於舉發違反道路交通管理事件通知單應到案日期
    前，檢附相關證據及應歸責人相關證明文件，向處罰機關告
    知應歸責人，處罰機關應即另行通知應歸責人到案依法處理
    。逾期未依規定辦理者，仍依該條例各該違反條款規定處罰
    ，道路交通管理處罰條例第85條第1 項定有明文。可知道路
    交通管理處罰條例之處罰對象，原則上係限於違反行政上義
    務之人，倘非違反行政上義務之行為人，則無受行政罰之理
    由。是以，如不可歸責於汽車所有人者，自無處罰汽車所有
    人之餘地，合先敘明。
四、經查，本件異議人即受處分人所有之上開車輛，於98年8 月
    22日下午4 時3 分許停放於臺北市○○路60號對面設有禁止
    停車標誌之處所，經臺北市政府警察局交通警察大隊依法逕
    行舉發等情，為異議人所不爭執，並有舉發通知單1 份、舉
    發採證照片3 張在卷可憑。惟異議人雖為該車之所有人，但
    異議人於94年2 月13日下午1 時許發現遺失上開機車後隨即
    至臺北市警察局大安分局申報遺失，並經員警登載為「DMH-
    528 輕機車牌遺失」等情，有臺北市政府警察局大安分局99
    年12月24日北市警安分刑字第09934473300 號函暨所附上開
    車輛電腦輸入單、受理各類案件紀錄表、員警工作紀錄簿、
    車籍作業系統、車輛車牌失竊作業- 新增牌照認可作業等件
    附卷可稽，上開文件中雖記載為「車牌遺失」，然據卷附之
    舉發採證照片觀之，上開機車於查獲時仍懸掛DMH-528 號車
    牌，而非無車牌或懸掛他車車牌，足認異議人於前開時地確
    係整台機車失竊，並非僅車牌失竊；是異議人前揭辯稱其全
    車失竊，係員警誤載為車牌遺失等情堪以採信。此外，本件
    復查無其他可歸責於異議人之事由，自與道路交通管理處罰
    條例第56條第1 項第4 款規定之處罰要件未合，原處分機關
    不察，遽認受處分人有違反道路交通管理處罰條例第56條第
    1 項第4 款之行為，容有未洽；綜上，本件異議為有理由，
    應由本院將原處分撤銷，並自為受處分人不罰之裁定，以資
    適法。
五、據上論斷，應依道路交通事件處理辦法第19條前段，裁定如
    主文。
中    華    民    國    99    年    12    月    30    日
                      交通法庭  法  官  陳威帆
以上正本證明與原本無異。
如不服本裁定，應於裁定送達後5 日內向本院提出抗告狀。
                                書記官  吳玉蘭
中    華    民    國    99    年    12    月    31    日

司法院資訊處製作；財團法人民間司法改革基金會備份。
